【裁判字號】    89,易更,1
【裁判日期】    890712
【裁判案由】    著作權法
【裁判全文】
臺灣板橋地方法院刑事判決                            八十九年度易更字第一號
    公  訴  人  臺灣板橋地方法院檢察署檢察官
    被      告  丁○○
    選任辯護人  汪團森
右列被告因違反著作權法案件，經檢察官提起公訴（八十七年度偵字第二０二一一、
二０二０七號），本院判決如左：
    主  文
丁○○無罪。
    理  由
一、公訴意旨略以：被告丁○○係位於台北縣樹林鎮○○街○段三三九之二七號「童
    心庭園ＫＴＶ」之負責人，明知「愛一回傷一回」、「戲棚腳」、「波波的茶」
    係他人享有著作權之音樂著作，並已授權啟航影視有限公司（下稱啟航公司）據
    以製作發行音樂及視聽著作伴唱帶，享有音樂著作之公開演出及視聽著作之公開
    上映權。竟未經啟航公司之同意或授權，基於概括犯意，自民國八十七年初某日
    起，在上址，連續以伴唱機播映設備，供店內不特定之顧客點唱，擅自公開上映
    有前開內容之視聽著作，侵害啟航公司之視聽著作財產權。嗣於八十七年七月三
    十日二十二時許，為警在上址查獲，並扣得「愛一回傷一回」、「戲棚腳」、「
    波波的茶」伴唱帶三捲、點歌單三張，因認被告涉有著作權法第九十二條罪嫌云
    云。
二、按犯罪事實應依證據認定之，無證據不得推定其犯罪事實；不能證明被告犯罪者
    ，應諭知無罪之判決，刑事訴訟法第一百五十四條、第三百零一條第一項分別定
    有明文。公訴人認被告涉有違反著作權法之罪嫌，無非係以告訴人代理人乙○○
    、張雯雯之指訴及點歌單、照片、扣案之三捲伴唱帶為主要論據。
三、訊據被告丁○○堅持否認有違反著作權法之犯行，辯稱：扣案之錄影帶均係向告
    訴人啟航公司所購等語。經查：
    (一)被告係位於台北縣樹林鎮○○街○段三三九之二七號「童心庭園ＫＴＶ」之負
      責人，自八十四年十月間起，在上址播放「愛一回傷一回」、「戲棚腳」、「
      波波的茶」等歌曲之事實，業據被告於偵查時坦承無訛，並有前開三曲歌曲之
      錄影帶三捲及點歌單三張扣案足憑。
    (二)辯護人雖辯稱：扣案伴唱帶「波波的茶」、「戲棚腳」係標明歌林公司製作，
      告訴人啟航公司並未擁有著作權云云。惟扣案之錄影帶之封面，「愛一回傷一
      回」、「戲棚腳」、「波波的茶」之發行公司分別標明為威聚國際股份有限公
      司、歌林股份有限公司、奇村影視股份有限公司（下稱奇村公司）等情，有三
      卷錄影帶封面之影本共四張附卷可稽。告訴人則指稱「愛一回傷一回」、「戲
      棚腳」、「波波的茶」分別係上越百靈製作有限公司、有容文化事業股份有限
      公司（下稱有容公司）、有容公司獨家授權，並有授權書二份（見八十七年度
      偵字第二０二一一號卷第十八頁背面、十九頁背面）、同意書一紙（見八十八
      年度易字第二二三五號卷第二十八頁）及奇村公司將波波的茶讓予告訴人之讓
      與證明書一紙（見八十八年度易字第二二三五號卷第七十頁）附卷可稽。且經
      本院函詢有容公司，有容公司函覆「戲棚腳」、「波波的茶」之ＭＴＶ畫面拍
      攝、製作確為有容公司，其並於八十六年八月二十二日就「戲棚腳」曲目在八
      十七年一月一日至八十七年十二月三十一日期間專屬授權予告訴人；就「波波
      的茶」則於八十三年十二月三十日專屬授權予奇村公司，後同意奇村公司於八
      十四年二月十日將之專屬權利轉讓予告訴人，並因有容公司為一歌曲出品公司
      ，於本行業中為補技術之不足，亦或其他商業上合作之考量，於歌曲發表之際
      亟須與他發行公司、製作公司共同研商發行內容，故伴唱著作物上之直標所署
      名者係第一次發行之代理商、發行商之商號等情，有該公司陳報狀一份在卷可
      參，復觀諸扣案錄影帶之封面確係記載為「發行公司」，此外，復有波波的茶
      、戲棚腳之ＣＤ封面二紙附卷可考，足證扣案錄影帶封面所載僅為錄影帶發行
      公司，非著作權人，告訴人確經「愛一回傷一回」、「戲棚腳」、「波波的茶
      」著作權人之專屬授權無疑。
    (三)扣案三捲錄影帶係被告於八十四、五年間向告訴人所購，並有簽訂合約書等情
      ，業據被告於警訊、偵查及本院歷次審理中供述在卷，並有合約書二份、歡樂
      聯盟暢銷金曲一五０首、巨登啟航新春賀禮強檔發行單曲新歌訂購單、出貨單
      各一張及送貨單一份附卷可稽，告訴人雖於偵查及本院審理中均指稱：告訴人
      一般與店家簽約時，當年度會以「白色家用標籤」附帶使用同意書，供店家於
      該營業場所合法使用；而年度合約期滿後，告訴人即會派員至店家於伴唱帶上
      換貼「黃色播映用標籤」，並收回使用同意書，而本案扣案之錄影帶側標均為
      「白色家用標籤」，足見被告並非向告訴人所購等語。惟(1)證人即受僱於啟航
      公司負責童心庭園ＫＴＶ業務之職員戊○○證稱：扣案之錄影帶為告訴人的帶
      子，被告所提出之送貨單（見八十八年度易字第二二三五號卷第三六頁，內載
      有「波波的茶」及「戲棚腳」二歌曲）係其送給童心庭園ＫＴＶ，但告訴人賣
      出之合約帶簽約時係白標（指白色家用標籤），合約終了時，隔一年半至二年
      之後，告訴人會去換黃標（指黃色播映用標籤），然「戲棚腳」及「波波的茶
      」均為獨家授權帶，賣出時即為黃標，非白標等語（見八十八年度易字第二二
      三五號卷第九三至九四頁），並有切結書一紙附卷可稽。(2)但告訴代理人丙○
      ○於本院訊問時稱：因「愛一回傷一回」係合約裡的帶子，故要撤回此部份之
      告訴（見八十八年度易字第八十頁），足見被告確曾與告訴人訂立合約，故認
      為「愛一回傷一回」係合約帶，而撤回告訴；但扣案之「愛一回傷一回」係白
      標，非黃標，而告訴代理人仍認係合約帶，足見告訴人所主張訂約期滿，均會
      至店家將錄影帶換成黃標等情，並不可採，仍有部分合約帶，告訴人於期滿後
      ，會漏未換成黃標。(3)證人戊○○事後於本院訊問時又改稱：送貨單上０三七
      之後的帶子係合約帶，之前的帶子非合約帶，可公開播映，係貼黃標等語。而
      依送貨單所載「波波的茶」係編號００二，「戲棚腳」係編號七二二一，則「
      波波的茶」應非合約帶，一開始即貼黃標，「戲棚腳」則係合約帶，一開始即
      貼白標，是證人戊○○此次所述與前次所述「波波的茶」及「戲棚腳」均係黃
      標等語不同，足見戊○○對其所送出之錄影帶何者係白標、何者係黃標，並無
      法確定。(4)況依證人戊○○所述家用帶與ＫＴＶ業者的帶子不同，家用帶可聽
      、可唱，ＫＴＶ業者的只能唱，不能聽等語；惟告訴代理人甲○○則陳稱：告
      訴人所販售之家用帶係營業用，非販售予一般家庭使用，且一般市面上無法買
      到告訴人之帶子，除非係透過經銷商或代理商等語。是證人戊○○就告訴人所
      出售名為家用帶之錄影帶內容為何，亦不知悉。而扣案三捲錄影帶經本院勘驗
      結果，均僅有音樂、畫面，並無歌手唱歌的聲音，此有勘驗筆錄附卷可稽，足
      見應係ＫＴＶ業者所使用之帶子，而非一般市售能唱、能聽之家用帶。既然告
      訴代理人陳稱一般市面上無法買到告訴人之帶子，被告又就扣案三捲錄影帶與
      告訴人訂有合約，則扣案三捲錄影帶即應係向告訴人所購。(5)復徵諸證人即查
      獲本案之告訴人職員乙○○證稱：所查扣歌曲之錄影帶均只有一捲，無其他捲
      等語，亦足證被告非除向告訴人所購之錄影帶外，又另外向他人購買，致換貼
      黃標時，有部分非向告訴人購買之錄影帶無法換貼黃標，而應係告訴人於期滿
      後，並未換貼扣案三捲錄影帶之側標。
    (六)綜上所述，被告所辯扣案三捲錄影帶均係向告訴人購買等語，應堪採信。此外
      ，復查無其他積極證據足認被告等有公訴人所指之犯行，自屬不能證明其犯罪
      ，爰依法諭知無罪之判決。
據上論斷，應依刑事訴訟法第三百零一條第一項，判決如主文。
本案經檢察官簡美慧到庭執行職務
中      華      民      國    八十九    年      七      月     十二     日
                                    臺灣板橋地方法院刑事第五庭
                                        法  官  李世華
右正本證明與原本無異。
如不服本判決，應於判決送達後十日內，向本院提出上訴狀。
                                        書記官  卓聖智
中      華      民      國    八十九    年      七      月     十四     日


司法院資訊處製作；財團法人民間司法改革基金會備份。
